臺灣高等法院刑事裁定
110年度毒抗字第1711號
抗  告  人
即  被  告  夏之陽




上列抗告人即被告因違反毒品危害防制條例案件，不服臺灣臺北
地方法院中華民國110年11月16日裁定(110年度毒聲字第974號)
，提起抗告，本院裁定如下：
    主  文
抗告駁回。
    理  由
一、原裁定略以：
(一)聲請意旨略以：抗告人即被告甲○○(下稱被告)基於施用第二
    級毒品甲基安非他命之犯意，分別為以下犯行：⑴於民國109
    年3月16日8時58分為警採尿時起往前回溯96小時內某時，在
    臺灣地區某不詳地點，施用第二級毒品甲基安非他命1次。⑵
    於109年4月14日20時59分為警採尿時起往前回溯96小時內某
    時起，在臺灣地區某不詳地點，施用第二級毒品甲基安非他
    命1次。⑶於109年8月29日至同年9月2日間之某時，在其位於
    臺北市○○區○○路000巷00弄00號3樓之住處內，以針筒注射之
    方式，施用第二級毒品甲基安非他命1次。⑷於109年10月26
    日18時57分許為警採尿時點回溯96小時內某時，在某不詳處
    所，以不詳方式施用甲基安非他命1次。⑸於110年3月10日21
    時許為警採尿時點回溯96小時內某時起，在某不詳地點，以
    不詳方式，施用甲基安非他命1次。⑹於110年4月15日22時許
    為警採尿時點回溯96小時內某時起，在某不詳地點，以不詳
    方式施用第二級毒品甲基安非他命1次。上開事實，業據抗
    告人於警詢時及偵訊中自白不諱，被告尿液經送檢驗後呈現
    第二級毒品甲基安非他命陽性反應，有濫用藥物檢驗報告附
    卷可稽，堪認被告自白為真實，其犯嫌堪以認定。爰依毒品
    危害防制條例第20條第1項及觀察勒戒處分執行條例第3條第
    1項規定，聲請裁定被告送勒戒處所觀察、勒戒等語。
(二)經查：聲請意旨⑴至⑹所示施用第二級毒品甲基安非他命之犯
    行(計6次)，均據被告警詢及偵訊時坦承不諱，且為警採集
    尿液送驗結果，均呈安非他命、甲基安非他命陽性反應，並
    有應受尿液採驗人尿液檢體採集送驗紀錄(聲請意旨⑴⑵)/勘
    察採證同意書、尿液檢體委驗單(聲請意旨⑶至⑹)，及濫用藥
    物檢驗報告告等件附卷可參（見毒偵1656卷第15至19頁，毒
    偵2234卷第15至19頁，毒偵1838卷第19至25頁，毒偵6109卷
    第29、49頁，毒偵3870卷第19至25頁，毒偵2264卷第19至25
    頁)，足認被告上開任意性自白應與事實相符，應堪採信，
    本案被告施用第二級毒品之犯行共6次，均堪以認定。
(三)被告前於90年間因施用毒品案件，經原法院以90年度毒聲字
    第2126號裁定送觀察勒戒後，嗣因無繼續施用毒品傾向而釋
    放出所，並經檢察官以90年度毒偵字第2496號為不起訴處分
    確定，有本院被告前案紀錄表存卷可查。又被告因聲請意旨
    ⑷所示施用第二級毒品，經檢察官以109年度毒偵字第3870號
    為附命完成戒癮治療之緩起訴處分確定，嗣因被告於緩起訴
    期間內又遭查獲有施用第二級毒品陽性反應，而違反緩起訴
    應履行事項，檢察官以110年度撤緩字第258號撤銷緩起訴處
    分等情，業據原法院調取上開偵查及執行案卷屬實，被告經
    檢察官撤銷緩起訴處分，自應回復原緩起訴處分不存在之狀
    態。從而，被告所涉前開施用第二級毒品行為之時間(詳聲
    請意旨所示時間)，前開各次犯行既均距前次觀察勒戒執行
    完畢釋放出所已逾3年，依毒品危害防制條例第20條第3項及
    前揭說明，即應令觀察、勒戒。檢察官之聲請合法，應令被
    告進入勒戒處所施以觀察、勒戒等旨。　　　
二、抗告意旨略以：被告前經檢察官為緩起訴處分，於110年6月
    間去臺北榮民總醫院(下稱榮總)照顧我姐姐，因為姐姐無法
    行走，所以須24小時照顧，被告請假至110年9月2日，之後
    檢察署的通知被告均有去報到，同年9至10月被告因常常頭
    暈，所以至榮總做檢查，電腦斷層掃描發現腦部有腫瘤，被
    告於同年10月3日下午作核磁共振檢查，同年11月1日住進榮
    總，同年月3日行開顱手術，同年月11日出院，之後就收到
    緩起訴撤銷而需觀察勒戒(誤載為強制勒戒)，被告不服云云
    。
三、按犯第10條之罪者，檢察官應聲請法院裁定，或少年法院(
    地方法院少年法庭)應先裁定，令被告或少年入勒戒處所觀
    察、勒戒，其期間不得逾2月。觀察、勒戒後，檢察官或少
    年法院(地方法院少年法庭)依據勒戒處所之陳報，認受觀察
    、勒戒人無繼續施用毒品傾向者，應即釋放，並為不起訴之
    處分或不付審理之裁定；認受觀察、勒戒人有繼續施用毒品
    傾向者，檢察官應聲請法院裁定或由少年法院(地方法院少
    年法庭)裁定令入戒治處所強制戒治，其期間為6個月以上，
    至無繼續強制戒治之必要為止。但最長不得逾1年。依前項
    規定為觀察、勒戒或強制戒治執行完畢釋放後，3年後再犯
    第10條之罪者，適用前2項之規定，毒品危害防制條例第20
    條第1項至第3項定有明文。該條所定「3年後再犯」，只要
    本次再犯距最近1次觀察、勒戒或強制戒治執行完畢釋放，
    已逾3年者即屬之，不因其間有無犯第10條之罪經起訴、判
    刑或執行而受影響(最高法院109年度台上字第3826號刑事裁
    定意旨參照)。
四、查被告前於90年間因施用第二級毒品MDMA案件，經臺灣臺北
    地方法院裁定觀察勒戒，認無繼續施用毒品之傾向，於90年
    10月12日釋放出所，並經臺灣臺北地方檢察署檢察官(以下
    逕稱檢察官)以90年度毒偵字第2496號不起訴處分。被告又
    於109年10月26日18時57分許為警採尿時點回溯96小時內某
    時，施用第二級毒品甲基安非他命，經檢察官以109年度毒
    偵字第3870號為附命完成戒癮治療之緩起訴處分，然被告於
    緩起訴處分期間內(110年3月8日至112年3月7日)之110年3月
    10日21時許為警採尿時點回溯96小時內某時、110年4月15日
    22時許為警採尿時點回溯96小時內某時(即聲請意旨⑸⑹)，分
    別施用第二級毒品甲基安非他命各1次，經檢察官以110年度
    撤緩字第258號予以撤銷，有本院被告前科紀錄表、前開處
    分書等件在卷可查。又未曾經觀察、勒戒之被告因施用毒品
    ，經檢察官依刑事訴訟法第253條之1第1項、第253條之2規
    定，為附命完成戒癮治療之緩起訴處分者，若被告於緩起訴
    期間未完成戒癮治療，經檢察官撤銷緩起訴處分，因不等同
    曾受觀察、勒戒之處遇，自應回復原緩起訴處分不存在之狀
    態，由檢察官依現行法規定為相關處分，不得逕行起訴(最
    高法院110年度台非字第98號判決意旨參照)。是上開聲請意
    旨⑷所示之犯行，雖經檢察官為附命完成戒癮治療之緩起訴
    處分，然因被告實際上未完成戒癮治療，無從視為等同受觀
    察、勒戒或強制戒治執行完畢，是本件被告犯如聲請意旨所
    示之施用第二級毒品犯行(6次)，距其最近一次觀察、勒戒
    執行完畢釋放之日(即90年10月12日)均已逾3年，依照前揭
    說明，檢察官審酌被告本案(6次)施用毒品之犯罪情狀，依
    其調查結果，向原審法院聲請裁定觀察勒戒，即與毒品危害
    防制條例第20條第3項、第1項之規定無違，而聲請觀察勒戒
    亦屬檢察官裁量權之適法行使，抗告意旨主張其除因照顧姐
    姐、自己罹患疾病外，均遵期報到，出院後收到緩起訴撤銷
    云云，顯與上述撤銷緩起訴處分之事由無涉，尚難據此免除
    其觀察、勒戒執行，職是，抗告意旨難認有理由。
五、末按經行政院衛生署管制藥品管理局(改名衛生福利部食品
    藥物管理署，沿舊名)於93年7月22日管檢字第0930006615號
    函示，施用甲基安非他命後24小時內，約有施用劑量之70％
    由尿液中排出，施用安非他命後，總計約有施用劑量之90% 
    在3至4天內由尿液排出等情甚明，另甲基安非他命一般可檢
    出之最長時間為1至5天，亦經管制藥物管理局94年4月6日管
    檢字第0940003199號函再為釋示，是以本件聲請意旨所載施
    用毒品之時間，為各該次「為警採尿時點回溯96小時內某時
    」乙情，尚非無據，並無予以更正之必要，附此敘明。 
六、綜上所述，原裁定認檢察官之聲請核無不合，爰依毒品危害
    防制條例第20條第1項、第3項及觀察勒戒處分執行條例第3
    條第1項規定，裁定被告應送勒戒處所觀察勒戒，經核其認
    事用法並無不合，被告以前開情詞，指摘原裁定不當，為無
    理由，應予駁回。
據上論斷，依刑事訴訟法第412條，裁定如主文。
中　　華　　民　　國　　110 　年　　12　　月　　27　　日
                  刑事第十三庭  審判長法　官　洪于智
                                      法　官　黃玉婷
                                      法　官　黃惠敏
以上正本證明與原本無異。
不得再抗告。
                                      書記官　吳錫欽
中　　華　　民　　國　　110 　年　　12　　月　　27　　日